【裁判字號】    99,上訴,2262
【裁判日期】    991022
【裁判案由】    妨害自由等
【裁判全文】
臺灣高等法院刑事判決                99年度上訴字第2262號
    上訴人  臺灣士林地方法院檢察署檢察官
    上訴人
    即被告  甲○○
            丙○○
            乙○○
上列上訴人因被告妨害自由等案件，不服臺灣士林地方法院98年
度易字第507號，中華民國99年5月13日第一審判決（起訴案號：
臺灣士林地方法院檢察署98年度偵字第7273號），提起上訴，判
決如下：
    主  文
原判決關於被告甲○○、丙○○妨害自由及恐嚇取財部分；被告
乙○○有罪部分；暨定應執行刑均撤銷。
甲○○共同犯剝奪他人行動自由罪，處有期徒刑伍月，如易科罰
金，以新臺幣壹仟元折算壹日;又共同犯恐嚇取財罪，處有期徒
刑陸月，如易科罰金，以新臺幣壹仟元折算壹日。
丙○○共同犯剝奪他人行動自由罪，處有期徒刑肆月，如易科罰
金。以斯臺幣壹仟元折算壹日;又共同犯恐嚇取財罪，處有期徒
刑伍月。如易科罰金，以新臺幣壹仟元折算壹日。
其他(甲○○、丙○○所犯傷害部分)上訴駁回。
甲○○上訴駁回部分與第二項撤銷改判部分，應執行有期徒刑
拾壹月，如易科罰金，以新臺幣壹仟元折算壹日。
丙○○上訴駁回部分與第三項撤銷改判部分，應執行有期徒刑
捌月，如易科罰金，以新臺幣壹仟元折算壹日。
乙○○共同犯剝奪他人行動自由罪，累犯，處有期徒刑肆月，如
易科罰金，以新臺幣壹仟元折算壹日；又共同犯恐嚇取財罪，累
犯，處有期徒刑伍月，如易科罰金，以新臺幣壹仟元折算壹日。
應執行有期徒刑柒月，如易科罰金，以新臺幣壹仟元折算壹日。
    犯罪事實
一、乙○○曾因過失傷害案件，經法院判處有期徒刑3 月確定，
    嗣經減刑為有期徒刑1 月15日，民國97年3 月26日執行完畢
    。
二、甲○○於98年3 月30日晚間前往臺北縣永和市○○街59號，
    其女友卓彥妤賃居處，撞見丁○○與卓彥妤共處一室，懷疑
    2 人有染，而與丁○○發生衝突。甲○○遂與丁○○相約於
    翌（31）日晚間，在臺北市內湖區○○○路○ 段80號「非印
    象」咖啡廳，與卓彥妤一同對質談判。甲○○對丁○○染指
    其女友氣忿不已，於是將上述丁○○與卓彥妤共處一室及相
    約談判一事告知友人丙○○及乙○○，並要求丙○○、乙○○及另4 名不詳成年男子（其中2 名男子下稱「甲男」、「
    乙男」）前往助陣，獲渠等應允，於31 日 下午與甲○○、
    卓彥妤一同前往「非印象」咖啡廳。
三、98年3 月31日下午5 時40分許，丁○○與友人楊德宇抵達「
    非印象」咖啡廳，甲○○要求丁○○與卓彥妤當場對質，因
    協調無結果，甲○○、丙○○、乙○○以及另4 名不詳姓名
    成年男子即基於共同傷害及妨害自由的犯意聯絡，由乙○○
    、「乙男」及另2 名不詳成年男子圍成一道人牆，將楊德宇
    與丁○○分開；丙○○、「甲男」則以強暴方式強押丁○○
    進入甲○○駕駛的F2-2163 號牌自小客車內。丁○○被押入
    後座，丙○○及「甲男」即坐於後座兩側挾制丁○○，由甲○○駕車將丁○○押往臺北市中山區美麗華百貨（下稱美麗
    華）旁空地（卓彥妤始終坐於副駕駛座但未參與犯罪行為）
    ，以此強暴方法剝奪丁○○行動自由。乙○○另駕駛P7-619
    9 號牌自小客車，連同「乙男」及另2 名不詳姓名男子跟隨
    在後；楊德宇因憂心丁○○安危，也隨同前往。途中甲○○
    從前座置物箱內亮出疑似手槍1 把予丁○○觀覽（置物箱內
    尚有兩把刀子但甲○○未取出），並對丁○○恫稱：「很久
    沒有殺人了，今天一定要讓你斷手斷腳。」等語，致使丁○○心生畏懼。丙○○、「甲男」則於甲○○問話丁○○回答
    ，其等覺得不滿意時，輪流以手肘毆打丁○○頭部。嗣抵達
    美麗華旁空地，下車後，甲○○、丙○○及「甲男」接續毆
    打丁○○，造成丁○○左側耳膜破損、左側傳導性聽力喪失
    、左側眼眶邊瘀傷1x1 公分、左耳瘀傷3x3 公分。乙○○、
    「乙男」及另2 名不詳姓名成年男子搭載楊德宇隨後也抵達
    美麗華旁空地。「乙男」先使甲○○等3 人停手，並意圖為
    渠等不法之所有，上前恐嚇丁○○必須簽立本票，否則不得
    離開。丁○○因被毆打，又因「乙男」恐嚇不簽即無法離開
    ，遂同意簽下本票；但因其未攜帶證件，甲○○、丙○○、
    乙○○、「甲男」、「乙男」及另2 名不詳成年男子除承續
    前同的妨害自由犯意，並另起共同意圖為自己不法所有之恐
    嚇取財犯意聯絡，由甲○○、丙○○及「甲男」繼續強押丁○○前往臺北市○○區○○路3 段丁○○工作的某工地拿取
    證件；乙○○則搭載「乙男」及原車之人一同前往。於前往
    丁○○工作的某工地途中，甲○○等於車上即命丁○○出面
    聯繫同事黃盟仁代為拿取丁○○置放證件的隨身包包，丙○○並暗示丁○○要如何與黃盟仁對話，不能張揚。甲○○等
    取得丁○○的包包後，即一同於該工地旁金龍路一小公園下
    車。由「乙男」取出已填好金額各新臺幣6 萬元本票3 張令
    丁○○簽署姓名、住址並捺指印。因楊德宇表示與其無關，
    乙○○遂將楊德宇先載回「非印象」咖啡廳。丁○○於公園
    內簽立本票後，由「乙男」將本票連同丁○○的國民身分證
    取走，甲○○一行人始行離去。
四、案經丁○○訴由臺北市政府警察局內湖分局報請臺灣士林地
    方法院檢察署檢察官偵查起訴。
    理  由
一、程序部分
（一）檢察官對被告乙○○上訴部分於上訴書並未論及原判決諭
      知被告乙○○被訴傷害無罪部分，經蒞庭檢察官於本院準
      備程序中確認上訴範圍，檢察官答以：「如上訴書所載。
      」等語（本院50頁反）。因此，檢察官上訴的範圍就被告
      乙○○部分，應認僅止於上訴書所載關於原判決諭知被告
      乙○○觸犯剝奪他人行動自由與恐嚇取財有罪部分，以及
      指摘原審就被告乙○○有罪部分量刑過輕。被告乙○○被
      訴傷害無罪部分既未經檢察官上訴，即非屬本院審理範圍
      。
（二）證據能力部分
１、「被告以外之人於審判外之陳述，雖不符前4 條之規定，而
    當事人於審判程序同意作為證據，法院審酌該言詞陳述或書
    面陳述作成時之情況，認為適當者，亦得為證據。當事人、
    代理人或辯護人於法院調查證據時，知有第159 條第1 項不
    得為證據之情形，而未於言詞辯論終結前聲明異議者，視為
    有前項之同意。」刑事訴訟法第159 條之5 第1 項、第2項
    定有明文。告訴人、證人於警詢、偵查中的證述，經原審及
    本院依法踐行調查證據程式，檢察官、被告均知有該證詞，
    而不爭執各該證據之證據能力，又未於原審及本院言詞辯論
    終結前聲明異議，本院審酌該證人筆錄作成時之情況，並無
    非自由意志之情況而為陳述，認為適當，依刑事訴訟法第
    159 條之5 第1項 、第2 項規定，自具有證據能力。
２、其餘憑以認定被告犯罪事實的非供述證據（詳後述），查無
    違反法定程序取得之情，依同法第158 條之4 規定反面解釋
    ，也具有證據能力。
二、實體部分
（一）被告的供述及辯解
      被告甲○○大致坦承傷害犯行；但與被告丙○○、乙○○
      均矢口否認妨害自由及恐嚇取財犯行。被告丙○○並否認
      傷害犯行。
  １、被告甲○○辯稱：「與卓彥妤到咖啡廳過5分鐘後，丙○○才來，乙○○與他的朋友是我與丁○○講完後才來咖啡
      廳，乙○○、丙○○來咖啡廳是渠2人主動關心，我並未
      要求2人前來。離開咖啡廳是丁○○與其朋友先離開，我
      與丙○○在門口遇到乙○○與他的朋友，講完就一起離開
      ，我未搭載卓彥妤及丙○○一同至美麗華附近，丙○○是
      自己騎機車，未押丁○○上車。我是跟著丁○○朋友的機
      車，約10分鐘到美麗華附近停下，即與丁○○爭執，講到
      不然就用錢處理，與丁○○扭打，當時丙○○也在勸架，
      講到一半，乙○○過來，乙○○到美麗華應該是我開車時
      有跟乙○○或他車上的朋友說我在美麗華附近。離開咖啡
      廳後，我發現卓彥妤的0000000000號行動電話留在車上，
      就拿起來使用。在美麗華與丁○○互毆完，乙○○與丙○○就說要離開，我同時也跟著離開回蘆洲，並未強逼丁○○簽本票。告訴人指訴被押到9點簽了本票才被釋放，但
      通聯紀錄顯示事實經過都在7點半以前，告訴人才改口時
      間應往前移。依告訴人所述，5點半到非印象咖啡廳直到7
      點11分才打給黃盟仁，期間若行動不自由，為何與黃盟仁
      有6通電話紀錄？為了取證件，也應只有兩通。且告訴人
      說乙○○有沒有去他不知道，但說有BMW的車跟著去工地
      、金龍公園簽本票，證人楊德宇於審理中說他是被乙○○
      的BMW押去，送他回非印象咖啡廳是8點，若證人所述實在
      ，為何乙○○通聯紀錄是7點47分已經到士林中正路接完
      小孩，證人卻說乙○○在8點送他回非印象咖啡廳，顯是
      謊言。事發後8天告訴人才去警局做筆錄，告訴人說被拳
      打腳踢，但他的和平醫院診斷證明只有輕微左耳瘀傷，所
      有傷害都在臉部，沒有在其他部位，與告訴人指訴不符。
      」云云。
  ２、被告丙○○辯稱：「98年3月31日下午甲○○打電話給我
      說丁○○跟他約地方，我問甲○○說要不要去，他說不用
      ，我想還是過去看一下，所以就騎著摩托車過去。離開咖
      啡廳時，並未把丁○○押上甲○○的車，也沒有坐上甲○○的車。我有去美麗華旁空地，當時甲○○1人去赴約，
      我覺得只有他1人不太好，所以跟著去。去美麗華旁空地
      時，並未動手打丁○○，於離開美麗華後就到蘆洲，也沒
      有到金龍隧道附近工地。」云云。
  ３、被告乙○○辯稱：「98年3月31日下午2時30分甲○○發簡
      訊給我，說為了卓彥妤要去與丁○○談判，後來我主動打
      給他問情形，就以朋友關心的角度過去。我開自己的BMW
      車載著朋友『阿傑』、『阿華』共3人到非印象咖啡廳，
      剛進去時，剛好他們要出來，我有跟丁○○的朋友說，感
      情的事不要管，後來就離開，又想想不太對，怕他們在空
      地發生什麼事，就過去，看到他們在打架，勸說不要打。
      後來小孩的老師打電話來說沒人接小孩，我就請我姊的同
      事先去，再趕去士林接。離開美麗華後，因為塞車不知如
      何走，所以繞了一大圈，開去內湖路1段與環山路2段附近
      ，7點多才到士林接小孩。離開非印象咖啡廳時，丁○○
      的朋友並未坐上我的車，車上也未準備本票，離開美麗華
      旁空地後，也未去楊德宇所謂的小公園。」云云。
（二）認定犯罪事實所憑的證據及理由
  １、上述犯罪事實已經證人即被害人丁○○證述屬實（原審37
      -48頁），核與證人楊德宇證述情節大致相符（原審49-56
      頁，除先證述被告乙○○為強押丁○○之人有誤，嗣經再
      指認，證實是將「甲男」誤為被告乙○○，並確認被告乙○○為當天開BMW 車之人，與被告乙○○坦承駕駛BMW 自
      小客車前往的情節相同）。證人丁○○證述拿取證件過程
      ，也與證人黃盟仁證述曾將放置證件的包包交給丁○○等
      情相符（原審56-60 頁），並有丁○○所持0000000000號
      行動電話與黃盟仁持用的0000000000號行動電話通聯紀錄
      可證（偵卷141-145 頁）。此外證人丁○○指稱其身分證
      被取走後，曾於4 月初返回南投補辦身分證一情，也經原
      審函詢南投縣南投市戶政事務所，證實丁○○確實曾於98
      年4 月6 日前往申請補領身分證，有該所99年4 月2 日投
      戶字第0990001037號函可憑（原審119-12 0頁）。被害人
      丁○○被毆受傷的事實也有國防醫學院三軍總醫院附設民
      眾診療服務處診斷證明書及聯合醫院和平院區診斷證明書
      可證（偵卷60-61 頁）。證人丁○○、楊德宇的證述可以
      憑信。
  ２、被告甲○○辯稱於美麗華旁工地毆打丁○○之後即離開返
      回蘆洲云云。經查，被告甲○○供稱卓彥妤所持00000000
      00號行動電話於離開「非印象」咖啡廳後即由被告甲○○
      持用，而依該門號通聯紀錄顯示（偵卷116-120 頁），98
      年3 月31日18時14分許，該門號基地台位置在台北市中山
      區○○○路20號處，即接近美麗華附近，其後逐漸往台北
      市內湖區○○○道○ 段、內湖路1 段、3 段、碧山路、成
      功路4 段方向移動。其路徑適與由美麗華前往蘆洲的方向
      完全相反，反而與丁○○所指述被押前往工作地的內湖路
      3 段工地之後，再到金龍路上小公園處簽本票的地點相符
      。足證被告甲○○上述辯解，不可採信。
  ３、被告甲○○質疑告訴人丁○○於警詢指訴被押制到晚間9
      點簽了本票才被釋放，與通聯紀錄顯示事實經過都在晚間
      7 點半以前不符；丁○○與黃盟仁有6 次通話的紀錄，若
      丁○○身處不自由狀態，為拿取證件，應該只能有兩次通
      聯紀錄；證人楊德宇證述被乙○○送回「非印象」咖啡廳
      是在晚間8 點，但乙○○行動電話通聯紀錄於當晚7 點47
      分已經到士林中正路接完小孩；告訴人提出的和平醫院診
      斷證明只有輕微左耳瘀傷，所有傷害都在臉部，沒有在其
      他部位，辯稱告訴人指訴不實云云。經查：
    (1)證人丁○○於被釋後翌日，98年4 月1 日晚間8 時30分，
      前往警局製作筆錄，就被釋放時間或有供述錯誤，但參酌
      其證稱：「在美麗華停留時間不清楚，只覺得時間過很慢
      」、「從非印象咖啡廳到美麗華工地，我沒有去算時間」
      、「在美麗華旁空地內被打，我當時想說為何沒有結束，
      感覺有超過半個小時」等情（原審39-41 ）。可見證人丁○○所述被害時間均是憑感覺而記憶，而就時間的感知程
      度本即因人而異。依通聯記錄顯示，證人丁○○使用的行
      動電話行經路徑正與被告甲○○使用卓彥妤的行動電話的
      紀錄相同，證人丁○○供述的情節地點也與通聯記錄顯示
      的基地台位置相符，足證丁○○的供述具有可信性，自難
      以枝微末節認定所述不實；況且被告3 人夥同另4 名不詳
      成年男子共7 名彪形大漢，相對於證人丁○○與楊德宇僅
      僅2 人，證人丁○○供述的時間大多稍晚於事實發生的時
      間，適足以印證當時丁○○身處不自由狀態下度日如年的
      情狀。
    (2)證人丁○○提出的聯合醫院和平院區診斷證明書固僅記載
      其左耳瘀傷3x3 公分的傷情；但該驗傷日期為98年4 月1
      日，而證人於第一時間，98年3 月31日晚間9 時50分，即
      前往國防醫學院三軍總醫院附設民眾診療服務處急診，經
      診斷左側耳膜破損、左側傳導性聽力喪失、左側眼眶邊瘀
      傷（1x1 公分），由該傷勢觀之，並非輕微。證人丁○○
      供述過程中曾遭人以膝蓋頂胸部，雖然驗傷診斷書並無胸
      口受傷的記載，此有可能是該部位未成傷或驗傷過程有所
      遺漏，尚難以此認定證人丁○○指述不實，也不足以否定
      被告甲○○坦承實行傷害犯行與丁○○確實受傷的事實相
      吻合的事實認定。
    (3)證人楊德宇雖然供稱被乙○○開車載回「非印象」咖啡廳
      的時點約為晚間近8 時許，而與被告乙○○持用的000000
      0000門號行動電話通聯紀錄（偵卷185 頁）顯示被告乙○○於98年3 月31日晚7 點47分位於士林中正路之情並不相
      符；但證人楊德宇已經表明關於時間的供述並非就經歷情
      形貫注手錶而記錄，只是「當時很緊張，只是憑感覺」（
      原審55頁）而為證述，並非精確的時間。審酌證人楊德宇
      當時身處被告等7 名大漢的壓迫的現場壓力下，自難以此
      細微的時點出入即認定楊德宇的證詞不實。
      參酌證人楊德宇證稱：「我回到咖啡廳後有打110 報警，
      有報咖啡廳的地址，沒有留下報案的姓名及聯絡電話。」
      等語（原審56）；告訴人丁○○獲釋後，前往國防醫學院
      三軍總醫院附設民眾診療服務處急診期間，也曾以110 報
      警，經查證台北市政府警察局110 勤務中心，證實於本案
      行為日，當天19時19分確實有接獲不詳姓名男子以公用電
      話報案，指稱民權東路6 段80號（即「非印象」咖啡廳）
      有人持刀槍押2 人上F2-2163 （自小客）其中1 人被釋回
      、22時16分接獲自稱賴姓男子以0000000000號行動電話報
      案，本轄內湖區○○○路○ 段80號咖啡廳發生感情糾紛，
      遭對方押上車（綠色豐田Ｆ2-2163號）毆打成傷，現正在
      內湖三軍總醫院急診室等情，有台北市政府警察局99年8
      月30日北市警勤字第09934416600 號函及110 報案紀錄單
      可憑（本院54-56 頁），與證人楊德宇、丁○○的證述吻
      合。而證人楊德宇於當日在內湖民權東路6 段經被告乙○○等釋放後，隨即於晚間7 時19分報案，而被告乙○○也
      確實於稍晚的7 時47分，出現在士林中正路，其時序、相
      對位置，均足以證明證人楊德宇、丁○○的證述信而有徵
      ，可以採信。
    (4)證人黃盟仁與丁○○於期間曾多次通聯，證人黃盟仁證稱
      ：「一開始丁○○是叫我跟老闆講他不會回公司，後來他
      請我幫他拿包包，打完一下子又說不用拿，又說要，反反
      覆覆，通話時間都不長。」、「大概是6 點半左右我拿證
      件到樓下，後來因為我拿包包下去，沒有看到他，所以再
      以電話聯繫。」（原審57頁）等語，除得以證明被告辯稱
      丁○○行動自由受限制，應只能有2 次的電話聯絡等語，
      核屬無據之外，更足證丁○○反反覆覆的通話內話，彰顯
      丁○○受壓制，雖曾一度不從，但最終為求脫身被迫只好
      請證人黃盟仁代為拿取證件以供簽發本票等事實，可以認
      定。
  ４、被告丙○○辯稱是騎摩托車前往，並未將丁○○押上甲○○車內，也未搭乘甲○○的車云云。經查，被告丙○○是
      將丁○○強押上車並於車內毆打丁○○的其中一人等情，
      已經證人丁○○、楊德宇明確指述。雖然被告丙○○是騎
      機車前往「非印象」咖啡廳，但被告丙○○既然供稱：「
      當天前往「非印象」咖啡廳之前，曾把機車停放在士林西
      歐加油站，再乘朋友的車前往泰山辦事。」等情（原審
      140 ）。足證被告丙○○自亦可將機車停在「非印象」咖
      啡廳，再強押丁○○共同乘坐甲○○所駕車輛前往美麗華
      。
  ５、被告乙○○辯稱是以關心朋友的角度前往，在美麗華勸架
      後，因小孩的老師來電表示何以沒人來接小孩，而趕往接
      小孩，但因塞車不知道如何走，所以繞一大圈開到內湖路
      一段與環山路二段附近，晚間7 點多才到士林接小孩，並
      未前往金龍路上之小公園云云。經查，被告乙○○供承：
      「平日約晚上6 點半即至姊姊那接小孩，當天下午先去板
      橋後又去南港修車廠找朋友，因南港與內湖很近，所以順
      道繞過去。」等語（原審149 頁），足證被告對於台北市
      南港、內湖一帶應甚熟悉，才有順道可言；再依被告乙○○持用的0000000000號行動電話通聯紀錄顯示（偵卷185
      頁），該日18時21分許，被告仍在台北市中山區○○○路
      20號接近美麗華附近，當時已經迫近應前往接小孩的時間
      ，而卻棄而不顧堅持自「非印象」咖啡廳前往美麗華附近
      「關心」朋友，甚且於接獲來電得悉無人接小孩下課時，
      猶往堤頂大道2 段、內湖路1 段與環山路2 段，與前往士
      林全然相反的方向移動，而與被告甲○○為相同路徑行動
      ，且接近被告甲○○等強押丁○○前往內湖路3 段某工地
      路上。被告丙○○辯稱未前往金龍路上公園云云，顯然不
      實；況且，縱使被告乙○○對於自美麗華往士林方向的路
      況不熟悉，但卻於小孩無人接送的急迫情形下，竟無任何
      電話與老師或其姊等聯繫會稍晚到達，或停下車向路人或
      商家問路（由美麗華出來左轉約莫2 分鐘即可至自強隧道
      再往士林）等動作，顯然有違常情，所辯不足採信至明。
  ６、被告甲○○坦承於美麗華旁工地，曾以卓彥妤所用000000
      0000號行動電話與乙○○車上持用0000000000號行動電話
      之人相互聯繫。該人為乙○○車上搭載的其中一位朋友等
      語（原審129-130 頁）。被告甲○○雖供稱：「不知該使
      用0000000000號行動電話之人是誰，不一定是我朋友，我
      記不得。」等語（原審102 、127 、129 頁）；被告丙○○、乙○○也同聲否認（原審141 、143 頁）。經查，被
      告甲○○所持0000000000號行動電話於案發前，98年3 月
      31日下午14時29分、15時24分、16時26分，即多次與該00
      00000000號行動電話通聯（偵卷187-188 頁）；而該0000
      000000號行動電話於98年4 月4 日、4 月5 日、4 月11日
      仍與被告甲○○多次通聯（原審易卷54-59 頁）。另被告
      丙○○所使用0000000000號行動電話於98年3 月31日19時
      43分許也曾與0000000000號行動電話聯繫（偵卷195 頁）
      ，被告丙○○辯稱是乙○○的朋友，但不認識，打來可能
      要找甲○○云云（原審141 頁），而被告丙○○若與該人
      不認識，該人又如何知悉被告丙○○的行動電話號碼，且
      該人既已知甲○○的行動電話號碼，又何須透過丙○○尋
      找甲○○？被告乙○○所持0000000000號行動電話於98年
      3 月31日15時23分及19時47分、58分也曾與0000000000號
      行動電話聯繫，甲○○、丙○○均指稱該人是被告乙○○
      的朋友，而被告乙○○竟稱不知是誰。足證被告甲○○、
      丙○○及乙○○上述辯解均屬避重就輕之詞。該人顯為受
      被告甲○○邀約而搭乘被告乙○○所駕車輛的「乙男」或
      另二名不詳成年男子其中一人。
  ７、被告乙○○就妨害自由、恐嚇取財犯行與被告甲○○、丙○○及另4名不詳成年男子，具有犯意聯絡、行為分擔：
      被告乙○○雖未實際動手強押被害人丁○○搭乘甲○○所
      駕自小客車，也未出言要求丁○○簽立本票，惟查：
    (1)被告乙○○、丙○○於警詢均供述是受甲○○電話邀集而
      前往等語（偵卷24、30-31 頁），而依被告乙○○與甲○○、丙○○的行動電話通聯紀錄顯示，98年3 月30日晚間
      甲○○與告訴人丁○○爭執後，迄翌（31）日下午前往「
      非印象」咖啡館與丁○○談判前，甲○○使用自己及女友
      卓彥妤0000000000號行動電話與丙○○、乙○○及其他不
      詳男子聯繫頻繁。足認甲○○透過電話聯繫告知乙○○等
      人其將要與丁○○談判之事；被告乙○○、丙○○因而依
      約前往助陣的事實，可以認定。
    (2)陪同告訴人丁○○前往談判的證人楊德宇證稱：「抵達該
      咖啡館後，對方先來兩名男子，該兩名男子質問我為何跟
      來後就先暫時離開，之後與1 男1 女（即甲○○及卓彥妤
      ）進來，隨後被告乙○○等4 名男子又進來。」等語（偵
      160 頁）。被告甲○○與丙○○將丁○○押出咖啡館時，
      被告乙○○既立即與其他3 名不詳成年男子擋住證人楊德
      宇，將楊德宇與丁○○隔離，嗣後並帶同證人楊德宇同往
      美麗華旁空地與甲○○會合。顯見被告等就如何將證人楊
      德宇與告訴人丁○○隔離，以便遂行渠等後續犯行，有所
      犯意聯絡、行為分擔。
    (3)證人楊德宇證述：「甲○○打丁○○耳光，乙○○、丙○○就拉住丁○○，其他4個男生就圍住一道牆，把我與丁○○分開，其他3個人就把丁○○拖走，那女的也一起走
      ，拖到門口時我有看到乙○○有打丁○○的頭，後來留下
      4人就把我叫到旁邊，說他們是求財不是求氣，叫我跟丁○○說賠錢了事，看丁○○是要斷手斷腳還是賠錢，他們
      就開了BMW叫我上車。開到空地時，看到丁○○被他們3人
      打到地上，那4人叫我下車，其中1人叫我跟丁○○說說一
      下最少18萬，叫我作保人，我不願意。」等語（偵160-16
      1 ，原審49頁）。顯見被告乙○○早在咖啡廳門外與「乙
      男」等圍堵證人楊德宇時，即已明白告知證人楊德宇欲以
      恐嚇告訴人丁○○人身安全方式，要求丁○○拿出錢財等
      情。嗣後被告等並確實以此恐嚇丁○○的安全，強迫丁○○簽立本票。而被告乙○○至此均全程參與；況且，告訴
      人丁○○用以簽發的本票，更是搭乘被告乙○○車輛的「
      乙男」事先備妥。被告乙○○以自己共同犯罪之意思，參
      與被告甲○○等妨害自由與恐嚇取財犯行，其與被告甲○○、丙○○及另4 名不詳成年男子間，具有犯意聯絡、行
      為分擔，足以認定。
  ８、證人卓彥妤雖供證稱其離開「非印象」咖啡廳後即返家，
      並未與甲○○同車，也未前往美麗華及內湖路工地云云，
      以附合被告甲○○的辯解。經查，證人卓彥妤如上供述，
      不足採信，且與證人丁○○、楊德宇的證述不相符：
    (1)證人丁○○指稱卓彥妤並無要求丁○○拿錢或配合被告等
      人的言詞或舉動；證人楊德宇也未指證卓彥妤有何等犯罪
      行為，丁○○與楊德宇並無刻意誣指卓彥妤於過程中在車
      上的必要。
    (2)證人卓彥妤供承認識被告丙○○（原審89頁），並於被告
      甲○○供稱丙○○有前往「非印象」咖啡廳、被告丙○○
      也坦承有到該咖啡廳的情形下，證人卓彥妤竟稱：「現場
      我只認識丁○○與甲○○，我無法確定是否有甲○○的朋
      友。」等語（原審86頁），卻又供稱：「丁○○旁邊有坐
      一個男生」（原審86頁）。而卓彥妤與甲○○同車前往，
      被告甲○○又是因為卓彥妤而起意實行本案犯行，被告甲○○竟稱：「當天離開咖啡廳，卓彥妤我就不知道，當時
      沒有管她。」云云（本院卷第104 頁）。顯然證人卓彥妤
      為撇清自身關係而避重就輕，不足以作為有利於被告等的
      認定。
  ９、綜上，事證明確，被告犯行可以認定，應予依法論科。
（三）新、舊法的比較適用
      關於數罪併罰多數宣告刑均得易科罰金，而定應執行之刑
      逾6 個月者，原刑法第41條第2 項排除適用同條第1 項得
      易科罰金的規定，經司法院大法官會議於98年6 月19日釋
      字第662 號解釋宣告自該解釋公布日起失其效力。刑法第
      41條嗣於98年12月30日修正公布同條第8 項：「第1 項至
      第4 項及第7 項之規定，於數罪併罰之數罪均得易科罰金
      或易服社會勞動，其應執行之刑逾6 月者，亦適用之。」
      並自99年1 月2 日起施行。依刑法第2 條第1 項規定比較
      結果，以修正後刑法第41條第8 項規定較有利於被告。
（四）論罪
  １、刑法第302 條第1 項剝奪他人行動自由罪，以私行拘禁或
      其他非法方法，剝奪人之行動自由為要件。所謂非法方法
      ，包括強暴、脅迫、恐嚇等足以剝奪他人行動自由的情形
      。故剝奪他人行動自由所實行的非法方法，縱合於刑法第
      305 條恐嚇危害安全罪行，仍應視為剝奪他人行動自由之
      部分行為，不再論以恐嚇危害安全罪。被告甲○○對告訴
      人丁○○恫稱要斷手斷腳以加害身體之事恐嚇，剝奪丁○○行動自由，其恐嚇危害安全行為應包括於剝奪行動自由
      之犯行內。核被告甲○○、丙○○所為，均觸犯刑法第
      277 條第1 項傷害罪、第302 條第1 項妨害自由罪（起訴
      書原認係犯刑法第304 條第1 項強制罪，經原審公訴檢察
      官補充更正為同法第302 條第1 項妨害自由罪，並於論告
      時主張不再論以第304 條第1 項強制罪。）與第346 條第
      1 項恐嚇取財罪。被告乙○○所為，則係犯刑法第302 條
      第1 項妨害自由罪、第346 條第1 項恐嚇取財罪。
  ２、被告甲○○、丙○○就傷害部分與「甲男」間；被告甲○○、丙○○及乙○○就妨害自由、恐嚇取財犯行與「甲男
      」、「乙男」及另2 名不詳成年男子間，因有犯意聯絡及
      行為分擔，均為共同正犯。
  ３、被告甲○○、丙○○所犯傷害、妨害自由及恐嚇取財各罪
      ；被告乙○○觸犯妨害自由、恐嚇取財罪，均犯意各別，
      行為互異，均應分論併罰。
  ４、被告乙○○曾經犯罪事實欄記載有期徒刑執行完畢，有本
      院被告前案紀錄表可憑。5 年內故意再犯本案有期徒刑以
      上前述2 罪，均累犯，併均依法加重其刑。
三、撤銷改判及科刑審酌事項
    原審對被告等為科刑判決之諭知，固非無見；但：（一）被
    告乙○○與被告甲○○、丙○○及另4 名不詳成年男子間，
    就妨害自由、恐嚇取財犯行部分，既具有犯意聯絡且有行為
    分擔，原判決認定被告乙○○僅屬幫助犯，應有誤會。（二
    ）原判決僅認定被告甲○○、丙○○就妨害自由部分與「甲
    男」；就恐嚇取財部分與「甲男」、「乙男」，有犯意聯絡
    及行為分擔，而未認定與「甲男」、「乙男」同行的另2 名
    不詳成年男子同為共同正犯，也有誤會。檢察官上訴意旨執
    以指稱原判決此部分不當，應有理由。檢察官上訴意旨雖另
    認被告辯解漫天謊言，任意以「押人談判」方式解決，使被
    害人處於極度惶恐、度分秒如年月的慘境，原審所處刑罰，
    輕重顯已失衡等語。經查，量刑輕重為法院職權行使，原審
    量刑已審酌刑法第57條各款科刑應審酌事項，並斟酌法定應
    加重刑罰事由，如累犯，所處刑度並無失出入情形。檢察官
    就原審已依職權斟酌量刑事項爭執，並求為更重量刑，為無
    理由。被告等上訴否認犯行，雖均無理由，但基於如上論述
    ，應就被告甲○○、丙○○妨害自由及恐嚇取財部分暨被告
    乙○○有罪部分；暨定應執行刑均予以撤銷改判。審酌被告
    等素行、被告甲○○不思以理智處理感情問題，竟邀集被告
    丙○○、乙○○併同多人以身試法、犯罪手段、參與程度、
    告訴人身心受創所生危害非輕，犯後又未能勇於認錯；但被
    告甲○○、丙○○已經與告訴人丁○○成立和解，有告訴人
    提出的「刑事撤回告訴狀」可憑（已經第一審辯論終結，不
    生撤回效力，僅為量刑參酌），並已履行賠付等一切情狀，
    認宜分別量處如主文第2、3項所示之刑，並定其易科罰金折
    算標準。
四、維持原判決駁回上訴部分（即原判決被告甲○○、丙○○共
    同傷害部分）被告甲○○、丙○○等此部分犯行，原審適用
    刑法第28條、第277條第1項、第41條第1項前段規定，並審
    酌被告等犯罪手段、參與程度、所生危害及未能全然坦承犯
    行等一切情狀，均量處有期徒刑3月，此部分認事用法，核
    無違誤。被告甲○○、丙○○上訴否認傷害犯行，為無理由
    ，應予駁回，  併均與前述撤銷改判部分定其應執行刑及宣
    告易科罰金折算標準。
據上論斷，應依刑事訴訟法第369 條第1 項前段、第364 條、第
368 條、第299 條第1 項前段；刑法第2 條第1 項、第28條、第
277 條第1 項、第302 條第1 項、第346 條第1 項、第47條第1
項、第41條第1 項前段、第8 項、第51條第5 款；刑法施行法第
1 條之1 ，判決如主文。
本案經檢察官黃和村到庭執行職務。
中    華    民    國    99    年    10    月    22    日
                  刑事第六庭審判長法  官  邱同印
                                  法  官  吳淑惠
                                  法  官  郭豫珍
以上正本證明與原本無異。
剝奪他人行動自由部分如不服本判決，應於收受送達後10日內向
本院提出上訴書狀，其未敘述上訴之理由者並得於提起上訴後10
日內向本院補提理由書（均須按他造當事人之人數附繕本）「切
勿逕送上級法院」。
其餘部分不得上訴。
                                  書記官  陳采薇
中    華    民    國    99    年    10    月    22    日
附錄：本案論罪科刑法條全文
中華民國刑法第302條第1項
（剝奪他人行動自由罪）
私行拘禁或以其他非法方法，剝奪人之行動自由者，處 5 年以
下有期徒刑、拘役或 3 百元以下罰金。
中華民國刑法第277條
（普通傷害罪）
傷害人之身體或健康者，處 3 年以下有期徒刑、拘役或 1 千元
以下罰金。
犯前項之罪因而致人於死者，處無期徒刑或 7 年以上有期徒刑
；致重傷者，處 3 年以上 10 年以下有期徒刑。
中華民國刑法第346條
（恐嚇取財得利罪）
意圖為自己或第三人不法之所有，以恐嚇使人將本人或第三人之
物交付者，處 6 月以上 5 年以下有期徒刑，得併科 1 千元以
下罰金。
以前項方法得財產上不法之利益，或使第三人得之者，亦同。
前二項之未遂犯罰之。

司法院資訊處製作；財團法人民間司法改革基金會備份。
